【裁判字號】    98,基家簡抗,1
【裁判日期】    980925
【裁判案由】    抗告事件
【裁判全文】
臺灣基隆地方法院民事裁定           98年度基家簡抗字第1號
抗  告  人  甲○○
上列抗告人因乙○○等人與郭國雄間遷讓房屋等事件，對於中華
民國98年8月21日本院98年度基家簡字第4號裁定提起抗告，本院
合議庭裁定如下：
    主  文
抗告駁回。
抗告程序費用由抗告人負擔。
    理  由
一、抗告意旨略以：抗告人與原告乙○○、丙○○、己○○、戊
    ○○、丁○○及被告郭國雄共同繼承被繼承人郭祖金所有之
    門牌號碼基隆市○○區○○路220號1、2、4、5樓之房屋（
    下稱系爭房屋），依民法第817條第1項之規定：「數人按其
    應有部分，對於一物有所有權者，為共有人。」又依民法第
    818 條之規定：「各共有人，除契約另有約定外，按其應有
    部分，對於共有物之全部，有使用收益之權。」因抗告人已
    將其個人依法律使用收益之權利出租予被告郭國雄，故拒絕
    追加為原告等語。
二、按訴訟標的對於數人必須合一確定而應共同起訴，如其中一
    人或數人拒絕同為原告而無正當理由者，法院得依原告聲請
    ，以裁定命該未起訴之人於一定期間內追加為原告。逾期未
    追加者，視為已一同起訴，民事訴訟法第56條之1第1項定有
    明文。又訴訟標的對於數人必須合一確定而應共同起訴者，
    該數人未共同起訴，其當事人適格即有欠缺，故其中一人或
    數人拒絕同為原告，將使其他人亦無法以訴訟伸張或防衛其
    權利，自有未宜。為解決固有必要共同訴訟當事人適格之問
    題，乃於民事訴訟法第56條之1 明文規定法院得依聲請裁定
    命無正當理由而拒絕共同起訴之人追加為原告或擬制其為原
    告；至於拒絕同為原告是否有正當理由，則應由法院斟酌原
    告起訴是否為伸張或防衛權利所必要等情形決定之（最高法
    院93年度台抗字第403 號判決可資參照）。次按繼承人有數
    人時，在分割遺產前，各繼承人對於遺產全部為公同共有，
    為民法第1151條明定。而公同共有物之處分及其權利行使，
    除依其公同共有關係所由規定之法律或契約另有規定外，應
    得公同共有人全體之同意，同法第828條第3項亦定有明文。
    此項規定，依同法第831條規定，於公同共有債權準用之。
    故繼承人因繼承而取得之遺產，於受侵害時，其所生之損害
    賠償債權，乃公同共有債權。如由公同共有即繼承人中之一
    人或數人就此項債權為訴訟上之請求時，自須得其他繼承人
    全體之同意，始能謂當事人適格無欠缺（最高法院77年度台
    上字第66號裁定裁判要旨參照）。
三、經查，本件相對人乙○○、丙○○、己○○、戊○○、丁○
    ○係以郭國雄無權占有為由，請求其返還系爭房屋予相對人
    及其他共有人全體，惟系爭房屋係相對人、郭國雄及抗告人
    共同繼承，尚未分割等情，有系爭房屋之土地及建物登記謄
    本在卷可稽，堪信為真正。系爭房屋既係由彼等所公同共有
    ，相對人本於繼承遺產受侵害而為訴訟上之請求，自須得其
    他繼承人全體之同意，始能謂當事人適格無欠缺，換言之，
    本件遷讓系爭房屋之訴訟標的，對於全體共有人即屬必須合
    一確定，而有共同起訴之必要。原審已於98年8月18 日通知
    抗告人到庭，請其就是否同意追加為共同原告與相對人一同
    起訴表示意見，抗告人當庭表示「甲為我已經出租給被告」
    、「我考慮一下」等情，業經本調卷查明。然相對人提起本
    件訴訟主張權利，其訴是否有理由如未經實體調查，尚難確
    當，應認相對人之起訴核為伸張其權利所必要，倘抗告人逕
    以上開理由拒絕共同起訴，不啻使聲請人因當事人適格欠缺
    之程序問題而無法藉由訴訟程序主張權利，參酌民事訴訟法
    第56條之1 之立法理由及前引最高法院裁判意旨，即難認本
    件抗告人拒絕與聲請人一同起訴具正當理由。原審認抗告人
    無正當理由拒絕共同起訴，乃依民事訴訟法第56條之1第1項
    規定，裁定命抗告人於一定期間內追加為原告，逾期未追加
    者，視為已一同起訴，於法並無不合。抗告人指摘原裁定不
    當，求予廢棄，為無理由，應予駁回。爰裁定如主文。
四、據上論結，本件抗告為無理由，應依民事訴訟法第495條之1
    第1項、第449條第1項、第95條、第78條，裁定如主文。
中    華    民    國    98    年    9    月     25    日
                  民事庭審判長法  官  蔡聰明
                              法  官  邰婉玲
                              法  官  林淑鳳
以上正本證明與原本無異。
本裁定除以適用法規顯有錯誤為理由，並經本院許可外，不得再
抗告。
如提起再抗告，應於收受送達後10日內向本院提出再抗告狀，並
繳納再抗告費新台幣1000元。
中    華    民    國    98    年    9    月    25     日
                              書記官  王鵬勝


司法院資訊處製作；財團法人民間司法改革基金會備份。
